【裁判字號】    98,秩抗,9
【裁判日期】    981231
【裁判案由】    違反社會秩序維護法
【裁判全文】
臺灣臺中地方法院刑事裁定               98年度秩抗字第9號
抗  告  人
即被移送人  甲○○
            乙○○
上列抗告人即被移送人因違反社會秩序維護法案件，不服本院臺
中簡易庭中華民國98年7 月9 日所為第一審裁定（98年度中秩字
第508 號），提起抗告，本院普通庭為第二審裁定如下：
    主  文
原裁定撤銷。
甲○○、乙○○均不罰。
    理  由
一、原裁定意旨略以：抗告人即被移送人甲○○（下稱抗告人甲
    ○○）於民國98年6 月10日下午6 時許，在臺中市西屯區市
    ○○○路「AMAN KING PUB 」店外，吸食第三級毒品Ｋ他命
    ；又抗告人即被移送人乙○○（下稱抗告人乙○○）於98年
    6 月9 日凌晨2 時許，在臺中市○區○○路某KTV 店內，吸
    食第三級毒品Ｋ他命。嗣於98年6 月12日下午7 時許，為警
    在臺中市○區○○街380 號3 樓之11，當場查獲抗告人甲○
    ○、乙○○，經採集渠等2 人之尿液送驗後，均呈愷他命陽
    性反應。爰依社會秩序維護法第46條第1 項（原裁定誤為第
    45條第2 項）、第66條第1 款規定，裁定各處罰鍰新臺幣（
    下同）5000元。
二、抗告意旨略以：(一)抗告人甲○○於98年6 月10日下午6 時許
    正在上班，有公司證明可佐，並無於上述時、地吸食Ｋ他命
    遭警方查獲至派出所採集尿液之情事。(一)抗告人乙○○未於
    上述時、地吸食第三級毒品Ｋ他命，警方查獲之人並非其本
    人，應係其身分證遺失遭他人冒名應訊，請鈞院撤銷原裁定
    等語。
三、按犯罪事實應依證據認定之，無證據不得認定其犯罪事實，
    刑事訴訟法第154 條第2 項定有明文，並為社會秩序維護法
    第92條所準用。另按犯罪行為人持用他人之身分證，冒名接
    受警詢未被發覺，檢察官並未實施偵查訊問，即依憑該他人
    身分證所示姓名、性別、年齡、住所等資料，記載於聲請簡
    易判決處刑書。於此情形下，因檢察官未為偵查行動，其內
    心本意無從依外觀上客觀之事證憑斷，自僅得依聲請書所載
    者為審判對象；而第一審簡易判決純為書面審理，行為人未
    為實際之訴訟行為，亦無從認定其即為審判之對象。是卷內
    既無任何客觀上足資分辨其他犯罪嫌疑人之人別資料，而現
    存之證據又已足認定犯罪事實，依刑事訴訟法第453 條之規
    定，法院應立即處分，則該所受請求確定刑罰權範圍之被告
    ，自應認係被冒名之人，而非真正之行為人。若被冒名者對
    於該簡易判決不服，上訴於該管第二審地方法院合議庭，一
    旦發現實情，該第二審法院應即撤銷第一審之不當判決，改
    為被告無罪之諭知，不能任由檢察官當庭或事後以言詞或書
    面變更其所指之被告為真正之行為人，否則非但有違訴訟關
    係當事人恆定原則，亦有損冒名者之審級利益（最高法院98
    年度台非字第67號刑事裁判可參）。
四、經查：
（一）抗告人甲○○、乙○○就本院臺中簡易庭98年度中秩字第
      508 號刑事裁定提起抗告後，經本院臺中簡易庭法官指示
      移送機關即臺中市警察局第二分局查明，該分局乃檢送當
      初查獲時分別以「甲○○」、「乙○○」之名應訊之違反
      行為人之調查筆錄，送請內政部警政署刑事警察局為指紋
      比對鑑驗，結果以「甲○○」之名所製作之調查筆錄上所
      捺印之指紋與林家任（民國○○年○ 月○○日生、身分證統一
      編號：Ｚ000000000號）之人相符；以「乙○○」之名所製
      作之調查筆錄上所捺印之指紋與許翔（民國67年10月30日
      生、身分證統一編號：Ｚ000000000號）之人相符等情，有
      該分局98年9 月22日中分二警偵字第0980022382號函暨內
      政部警政署刑事警察局98年8 月27日刑紋字第0980118880
      號鑑驗書、該分局同年月26日中分二警偵字第0980025238
      號函暨內政部警政署刑事警察局同年9 月3 日刑紋字第09
      80119117號鑑驗書在卷可佐，足認抗告人甲○○、乙○○
      均顯係遭他人冒用名義應訊至明。基此，臺中市警察局第
      二分局原移送違反前揭社會秩序維護法之人即非抗告人甲
      ○○、乙○○，卷內所附之尿液驗檢報告更非採集抗告人
      甲○○、乙○○之尿液之送驗結果，均堪認定。據上，抗
      告人甲○○、乙○○均辯稱：渠等未於上揭時、地吸食第
      三級毒品Ｋ他命等語，堪信實在。
（二）又本件移送機關僅書面移送抗告人2 人之姓名、年籍、身
      分證統一號碼等資料及違反社會秩序維護法之事實，並未
      將行為人隨案移送，而本院臺中簡易庭於裁罰前亦未傳喚
      抗告人2 人到院說明，尚無從認定移送機關移送書所指被
      移送人及原裁定裁罰對象係指實際違反社會秩序維護法之
      行為人林家任、許翔，揆諸前揭說明，應認本件移送機關
      移送本院裁罰者及本院98年度中秩字第508 號刑事裁定所
      處罰之對象均為抗告人甲○○、乙○○。惟警方於前揭時
      、地所查獲施用第三級毒品Ｋ他命之人實際上係林家任、
      許翔，並非抗告人甲○○、乙○○，抗告人2 人係分別遭
      林家任、許翔冒名應訊，業如前述，從而，抗告人2 人既
      均未於前揭時、地施用第三級毒品Ｋ他命，皆不應處罰，
      本院臺中簡易庭逕依社會秩序維護法第46條第1 項（原裁
      定誤為第45條第2 項）、第66條第1 款規定，裁處抗告人
      2 人各處罰鍰新臺幣5 千元，自有未合，抗告人2 人分別
      提起抗告，均有理由，本件應由本院將原裁定撤銷，另為
      抗告人2 人均不罰之諭知。
據上論斷，應依社會秩序維護法第58條、第45條第2 項、第92條
，刑事訴訟法第413 條，裁定如主文。
中    華    民    國    98    年    12    月    31    日
  ? ? ? ? ? ? 刑事第五庭? 審判長法  官? 張靜琪?
                                法  官  林慶郎
                                法  官  莊嘉蕙
以上正本證明與原本無異。
本裁定不得抗告。
                                書記官  陳怡臻
中    華    民    國    98    年    12    月    31    日

司法院資訊處製作；財團法人民間司法改革基金會備份。
